臺灣高等法院高雄分院民事裁定
111年度抗字第371號
抗  告  人  永豐商業銀行股份有限公司

法定代理人  曹為實  
代  理  人  江俊億  
相  對  人  林志剛  

            蔡秀珠  
          
上列抗告人因與相對人間聲明異議事件，對於中華民國111年11
月29日臺灣高雄地方法院111年度執事聲字第84號所為裁定提起
抗告，本院裁定如下：
    主    文
原裁定及原法院司法事務官於民國111年10月21日所為111年度司
執字第92922號裁定均廢棄。
抗告程序費用由相對人負擔。
    理    由
一、抗告人於原法院異議及抗告意旨略以：
　㈠抗告人以原法院108年度司執第117493號債權憑證（下稱系爭
    執行名義），聲請對相對人強制執行，因抗告人前已多次聲
    請執行相對人之財產而無效果，而相對人曾自營建設公司、
    任職國小教師，經抗告人向財政部國稅局查閱相對人之財產
    資料，均無具實益之財產可供執行，相對人可能有未顯示於
    國稅局之財產所得清單內之資產，可能為難以查知之保險契
    約。
　㈡又相對人投保之保險契約資料，因受個人資料保護法規定之
    限制，抗告人無權調閱，致無法取得相對人之保險資料而未
    查報，執行法院自得依職權調查。
　㈢詎原法院民事執行處司法事務官逕以抗告人未釋明相對人對
    特定保險人有債權存在為由，以111年度司執字第92922號裁
    定（下稱原處分）駁回抗告人聲請執行法院向中華民國人壽
    保險商業同業公會查詢相對人之保險資料，抗告人再提出異
    議，亦遭原裁定駁回，爰依法提起抗告請求廢棄原裁定及原
    處分等語。
二、按強制執行程序如有債權人於執行程序中應為一定必要之行
    為，無正當理由而不為，經執行法院再定期限命為該行為，
    無正當理由逾期仍不為者，致不能進行時，執行法院得以裁
    定駁回其強制執行之聲請，並於裁定確定後，撤銷已為之執
    行處分，強制執行法第28條之1第1項第 1款定有明文。所稱
    債權人於執行程序中應為一定必要之行為，係指債權人不為
    一定必要之行為，執行程序即不能進行者而言，惟必以債權
    人無正當理由而不為，方得依上開規定使生失權效果。該一
    定必要之行為，倘因執行法院依同法第19條規定為調查，亦
    得達相同之目的時，在執行法院未為必要之調查而無效果前
    ，尚難遽謂債權人係無正當理由而不為，致執行程序不能進
    行。
三、經查:
　㈠抗告人持系爭執行名義向原法院聲請對相對人為強制執行，
    並請求執行法院查詢相對人之投保資料，雖經原法院事務官
    於111年9月6日發函通知抗告人因其未釋明相對人有於任何
    保險公司投保之保險契約資料，執行法院無從准許，嗣再以
    原處分駁回抗告人之上開聲請。惟抗告人已具狀檢附中華民
    國人壽保險商業同業公會（下稱壽險公會）投保記錄查詢問
    答集內容，表示該會目前不提供債權人申請查詢（見司執卷
    第43至45頁），故請求原法院依職權向該會查明相對人投保
    資料等語，而依前開壽險公會問題集所載內容，就「Q：債
    權人可否查詢債務人的投保記錄？」乙節，已明確記載「本
    會目前不提供債權人申請，因不符合本會建置通報系統的目
    的。本會通報查詢系統資料庫之內容，是由要保人及被保險
    人於要保書聲明同意將其投保資料轉送本會建立電腦連線，
    供各會員公司作為核保及理賠參考用途。目前並提供當事人
    本人或利害關係人（以親權人、監護人或輔助人、最近順位
    法定繼承人、遺產管理人或遺囑執行人為限）申請查詢」等
    語（見司執卷第43頁），足見抗告人確無從基於債權人身分
    自行查知相對人具體投保資料之可能，則其未能釋明相關投
    保內容，自非無正當理由而不為。故原法院如認有調查相對
    人財產之必要時，固得命抗告人查報，然抗告人因欠缺調查
    權，無法取得相對人之保險資料而未查報，原法院自非不得
    依職權調查，其強制執行程序尚不因抗告人未查報相對人保
    險資料致不能進行。
　㈡又現今社會以投保保險方式賦予人身安全保障並兼具投資理
    財目的並非少見，且抗告人已陳明相對人林志剛自營建設公
    司為董事長、相對人蔡秀珠為國小教師，有抗告人提出華南
    商業銀行貸款申請書影本可憑（見司執卷第55頁）。再參以
    抗告人所提出111年3月18日列印之全國財產稅總歸戶財產查
    詢清單，相對人林志剛名下有3筆土地、蔡秀珠名下有一輛
    西元2002年汽車，無其他具價值財產（見司執卷第21至27頁
    ），而抗告人曾就相對人上開財產為強制執行（原法院108
    年度司執字第117493號），執行結果為因不動產經特別變賣
    程序後之減價拍賣無人應買，又無其他可供執行之財產，由
    執行法院發給系爭執行名義等情，有系爭執行名義可證（見
    司執卷第7至8頁）。另抗告人所提出108年10月3日列印之全
    國財產稅總歸戶財產查詢清單，其中相對人蔡秀珠107年有
    薪資所得新臺幣115萬餘元（見司執卷第61頁），惟現於其
    名下竟查無可供執行具價值之財產資料，故抗告人主張相對
    人實有可能將所得金額隱匿於難以查知之保險契約等語。從
    而，應認抗告人就相對人可能另有未顯示於財產所得清單內
    之保險契約資產，已有相當之釋明。況抗告人僅聲請原法院
    向壽險公會為查詢，亦非未陳明任何調查方法抑或浮濫聲請
    ，原法院自得依強制執行法第19條第2項規定向該會調查相
    對人之投保記錄，以便抗告人指明欲聲請執行之保險契約標
    的。
四、綜上，原法院司法事務官以抗告人未就相對人有向保險業者
    投保之事實為釋明，執行法院無進一步調查必要為由，駁回
    抗告人之聲請，及原裁定維持該處分而駁回抗告人之異議，
    均有未合。抗告意旨指摘原處分及原裁定不當，求予廢棄，
    為有理由，爰均予廢棄，由原法院司法事務官另為適法之處
    理。
五、據上論結，本件抗告為有理由，爰裁定如主文。　
中　　華　　民　　國　　111 　年　　12　　月　　20　　日
                            民事第一庭   
                                審判長法  官  簡色嬌
                                      法  官  何悅芳
                                      法  官  林雅莉
以上正本證明與原本無異。
如不服本裁定應於送達後10日內向本院提出再抗告狀（須按他造
當事人之人數附繕本），並繳納再抗告費新臺幣1,000元。再為
抗告僅得以適用法規顯有錯誤為理由，並應委任律師為代理人。
如委任律師提起再抗告者，應一併繳納再抗告費。
中　　華　　民　　國　　111 　年　　12　　月　　20　　日
                                      書記官  楊茱宜
附註：
再抗告人之配偶、三親等內之血親、二親等內之姻親，或再抗告
人為法人、中央或地方機關時，其所屬專任人員具有律師資格並
經法院認適當者，亦得為第三審代理人。
再抗告人或其法定代理人具有律師資格者及前項情形，應於提起
再抗告或委任時釋明之。